最高法院刑事判決　　　　　　　　　　　　　　　九十三年度台上字第六五六八號
　　上　訴　人　台灣高等法院高雄分院檢察署檢察官
　　上　訴　人
　　即　被　告　甲○○
　　選任辯護人　王國論律師
　　　　　　　　康進益律師
右上訴人等因被告違反毒品危害防制條例等罪案件，不服台灣高等法院高雄分院中華
民國九十三年八月三十一日第二審判決（九十三年度上訴字第三八七號，起訴案號：
台灣高雄地方法院檢察署九十二年度偵字第五八一六號），提起上訴，本院判決如左
：
    主  文
上訴駁回。
    理  由
按刑事訴訟法第三百七十七條規定，上訴於第三審法院，非以判決違背法令為理由，
不得為之。是提起第三審上訴，應以原判決違背法令為理由，係屬法定要件。如果上
訴理由狀並未依據卷內訴訟資料，具體指摘原判決不適用何種法則或如何適用不當，
或所指摘原判決違法情事，顯與法律規定得為第三審上訴理由之違法情形，不相適合
時，均應認其上訴為違背法律上之程式，予以駁回。本件檢察官上訴意旨略稱：(一)證
人葉耀彩於查獲後，自警詢（民國九十二年一月二十九日調查筆錄，偵查卷第四七頁
），偵查中（九十二年四月十八日訊問筆錄，第七八至八十頁）及偵查時具狀聲請提
訊，表示願和盤托出實情（九十二年六月三日聲請狀，偵查卷第一一一頁背面），及
九十二年六月十二日偵查中證稱：係阿順即被告甲○○寄放毒品及伺機代售等情（偵
查卷第一一五至一一六頁），至第一審九十二年八月六日調查時，葉耀彩仍證稱：毒
品是被告拿來寄放，如有人要買，可請購買者與我主動連絡等語（第一審卷第八十三
頁）觀之，葉耀彩與被告素無怨仇，其證述何以前後始終一致？又證人即承辦之調查
員陳慧明於原審九十三年八月十八日審理時證稱：對於張兆琳的監聽是從九十一年十
二月五日至九十二年一月三日止，我們當時是經過他們談話的內容中研判出他們有毒
品進來。被告在其住處有電話，我們是聽到他住處的電話，然後再向中華電信申請清
查，知道被告住處在明誠二路等語（原審卷第一二五、一二六頁），又依監聽譯文觀
之，被告於九十一年十二月九日起，均主動與張兆琳連絡毒品交易（法務部調查局屏
東縣調查站報告書第六一至七六頁），本件被告確有販賣第二級毒品予張兆琳之部分
，業據原審認定而為有罪判決，足見被告確有毒品可供販賣，是證人葉耀彩所稱毒品
是被告所有，與事實是否相符？再警方曾於九十一年十二月三十一日聲請搜索票至被
告在高雄市左營區○○○路二一二號十一樓執行搜索（參台灣高雄地方法院檢察署九
十二年度聲搜一七號卷宗），可見被告住處確曾於查獲張兆琳之二日前遭警搜索，核
與證人張兆琳及葉耀彩均證稱：被告有說其住處被搜索等情相符，被告住處既為警搜
索過，是證人葉耀彩稱係被告因住處遭搜索，始將毒品及販賣工具等物均寄放其住處
，是否與事實相符？另證人許百樂於第一審九十二年七月二十三日調查時證稱：我跟
他（指甲○○）見過一次面，我是在九十一年年底喝酒的時候跟被告認識的，當時他
有留電話號碼給我，說我如需要毒品的時候可以跟他聯絡，然後在九十二年一月二十
九日下午四點多的時候，我打電話給被告問他有沒有安非他命，他說沒有，而叫我打
電話給葉耀彩，我打電話給葉耀彩，我請他拿安非他命及海洛因各一包給我看，如果
我看得滿意我就跟他買，他拿東西出門的時候就被警察抓了。我當時不曉得被告的真
名，我都叫他順仔等語（第一審卷第三三頁）。其於原審九十三年八月十三日審理時
亦證稱：我與被告聯絡時，我是在路邊打公共電話給被告的手機，我是第一次向葉耀
彩購買毒品，我與葉耀彩曾經在澎湖監獄服刑過，但是我不知道他的名字。被告要我
聯絡霸王的時候，我一直不知道他就是葉耀彩，我到被抓的時候，才知道葉耀彩就是
霸王等語，可見證人許百樂確有打電話給被告，被告要伊連絡葉耀彩，其亦與葉耀彩
連絡，核與證人葉耀彩稱：（二十九日當天）他（被告）有打電話給我，向我表示若
有朋友要看東西就拿給他看。過了中午之後，大約一點許，就有人打電話來說要看東
西等語（九十二年六月十二日偵訊筆錄，偵查卷第一一五頁）相符，是證人許百樂、
葉耀彩均同時證稱係透過被告連絡購買毒品，與常情有何違背之處？況證人許百樂、
葉耀彩之間，縱曾於澎湖監獄服刑而認識，惟二人平日交往連絡是否頻繁？是否常與
葉耀彩購買毒品？原審僅因證人葉耀彩與許百樂曾在澎湖監獄服刑，許百樂曾向葉耀
彩買過一次毒品，認係舊識，即可直接連絡毒品交易，無須透過被告，則證人許百樂
與被告亦同在澎湖監獄服刑過（證人許百樂於八十八年六月間至九十年十月間於澎湖
監獄執行，被告於八十五年十一月至九十一年四月於澎湖監獄執行），許百樂與被告
是否舊識？其與被告電話連絡要購買毒品，何以有違常情？對於前揭證人不利被告之
證詞，未綜合全案卷證，查明所述與事實是否相符，並敘明心證理由，即謂證人葉耀
彩、許百樂之證詞全不可採，顯有調查未盡及判決理由不備之違法。(二)證人葉耀彩於
九十二年四月十八日偵查中證稱：之前我只知道他的綽號「順仔」，是因為我被押在
看守所，在三月底時，有一次會客，才知道他的本名叫甲○○，我在澎湖監獄認識他
，均以綽號「順仔」稱呼他，在那次會客前，我還收到一位叫黃禎泰的男子，寄三千
元給我，在會客時，甲○○問我有沒有收到那三千元，那是我弟弟寄給你的等語（九
十二年度偵字第五八一六號偵查卷第七八頁），並有黃禎泰於九十二年三月二十四日
寄現金三千元給葉耀彩之台灣高雄看守所接見寄入現金保管款收款收據一紙附卷可稽
（偵查卷第七五頁），葉耀彩於九十二年五月十三日第一審調查中仍供稱：我與他（
指順仔）是在澎湖執行徒刑認識，他在監獄中，他照顧我很多，我們在監獄互留電話
，他比我先出獄，他人都在高雄，但他會叫他澎湖的弟弟送菜給我等語（偵查卷第一
三一頁），可見葉耀彩與被告於澎湖監獄認識，於本件毒品遭羈押後，被告曾到高雄
看守所與葉耀彩會客，被告之弟黃禎泰並曾寄款三千元予葉耀彩。又葉耀彩之子葉政
隴於第一審調查中稱：他（指被告）是我父親的朋友，我父親稱呼他為順仔，……，
我父親被抓後，隔天，順仔來找我父親，我跟他說我父親出事了，他就給我二萬元，
他說如果有事，叫我打呼叫器等語（偵查卷第一三０頁），由此可知被告於知悉葉耀
彩為警查獲後，曾給葉耀彩之子葉政隴二萬元。另被告之綽號為順仔，曾至葉耀彩住
處，並曾打麻將等情，業據證人葉政隴、廖順榮、廖葉翠華、林玉英證述屬實（第一
審卷第一三０至一三一頁），可見被告與葉耀彩在澎湖監獄認識後，出獄後仍有連絡
來往，並曾至葉耀彩住處。因此，證人葉耀彩於服刑時曾受被告照顧，其受被告之託
而寄放毒品，與常情有何違背？案發後，被告何以至看守所與葉耀彩會客，並予葉耀
彩及其子葉政隴金錢資助？其彼此間並無任何怨仇，該毒品如非被告所有而寄放於葉
耀彩住處，葉耀彩何以始終指認被告？葉耀彩何須為脫免自己罪嫌而嫁禍被告？何以
不嫁禍他人？原審未查明右揭證人葉政隴、廖順榮、廖葉翠華、林玉英不利被告之陳
述，並說明取捨理由，即認葉耀彩不利被告之證述，係嫁禍被告，為己脫罪，為不可
採，尚乏有據。且葉耀彩販賣毒品未遂，業經判決確定，有九十二年六月十日九十二
年度訴字第六一九號判決書，該判決不利被告之認定，原審未採，並未說明理由，其
自由判斷職權之運用，非但與經驗方法及論理方法有違，亦有判決理由不備之違法云
云。上訴人即被告甲○○上訴意旨略謂：(一)共犯葉耀彩、張兆琳之供詞反覆不一、相
互矛盾，原審率予採摘，自屬違法。且原審對於張兆琳供稱購買多少包毒品，究係運
送或購買，究係「阿順」、「順仔」或「阿順仔」，均未釐清，亦有理由不備之違法
。且張兆琳一再堅稱其誣指被告乃刑警不當之訊問程序，原審未命檢察官就其自白之
任意性指出證明方法，亦非適法。(二)證人陳慧明之證言中，即以監聽張兆琳及陳國偉
的對話，並從其口音中推認被告，為其個人意見及推測之詞。(三)原審未對張兆琳案發
當日南下之行程加以調查，究明張兆琳有無與被告交易，亦未說明無調查之必要，亦
與法有違。且九十一年十二月三十日七時四十一分被告與張兆琳交談譯文中，雖有「
四萬五」的用語，但對被告住處搜索並無任何毒品，就此有利之證據為何不採，原判
決未說明理由，亦有違誤。另依九十一年十二月三十一日一時五分、九十二年一月一
日十八時五十八分、同年一月二日張兆琳與鄧秀清、陳國偉等人之電話對話譯文，及
證人陳慧明警員之證言，足認張兆琳交易毒品之對象並非被告，地點亦非被告住處附
近之麥當勞速食店，且毒品價值不貲，被告豈會將大批毒品委託張兆琳帶往北部，難
道不怕黑吃黑，或取貨困難？原審認定事實有違證據法則。(四)本件監聽錄音詳文中有
製作者之個人意見部分屬被告以外之人審判外之陳述，並無證據能力。(五)本件對共犯
張兆琳當場搜索取得安非他命合法性乙節，原判決理由之說明與刑事訴訟法第一百三
十一條規定中「於執行後三日內報告該管檢察署檢察官及法院」之規定互相矛盾。(六)
原判決引證九十二年一月一日下午二時三十八分鄧秀月與張兆琳監聽譯文中關於已聯
絡好陳國偉，要以二十六萬元購買半公斤之安非他命之暗語（二塊六），換算一公斤
，應為五十二萬元，與原判決認定每公斤四十五萬元不符，原判決顯有違法云云。
惟查(一)原判決關於販賣第二級毒品論罪科刑部分：依憑被告部分不利於己之自白，證
人張兆琳於警訊、偵查中不利於被告之部分供述、證人陳慧明之證言，台灣高雄地方
法院檢察署九十一年十二月四日核發雄檢楠監律字第二號通訊監察書、法務部調查局
屏東縣調查站監聽譯文、法務部調查局九十二年一月十日調科壹字第０九二００００
五八五０號鑑驗通知書、扣案之如原判決附表一所示之五大包安非他命（合計淨重四
千九百七十六點二五公克、包裝重六十一點四公克、純度百分之九十四點三九、純質
淨重四千六百九十七點０八公克）等證據，資以認定被告有原判決事實欄所記載之犯
罪事實，因而撤銷第一審關於販賣第二級毒品部分不當之判決，改判論處被告販賣第
二級毒品罪刑，已詳述其依憑之證據及理由，對於被告否認有本件販賣第二級毒品安
非他命給張兆琳之犯行，辯稱：我並沒有販賣毒品，也沒有交付毒品予張兆琳，在九
十二年一月二日我並沒有與張兆琳見面，也沒有交付安非他命給他等語，認非可採，
在判決內詳予指駁並說明其理由。又被告之選任辯護人爭執法務部調查局屏東縣調查
站所為之監聽未經檢察官舉證其合法性，及內政部警政署國際公務警察局第四警察隊
對共犯張兆琳當場搜索取得安非他命不合法定程序等情，經調查之結果，並無不法或
不當之情事，亦無應排除其等證據能力之理由，亦在判決內加以說明。又證人張兆琳
於第一審及原審之供述，雖有前後不一之情形，但綜合調查證據之結果，應以張兆琳
在警訊及偵查中不利於被告之供述為可採，亦在判決內說明其證據取捨及判斷之理由
。至被告被訴與葉耀彩共同販賣第二級毒品安非他命予許百樂部分，經調查證據之結
果，認此部分犯罪尚屬不能證明，以公訴人認此部分與前開論罪科刑部分有連續犯之
裁判上一罪關係，不另為無罪之諭知，亦在判決內加以敘明。原判決所為論述，核與
卷證資料相符，從形式上觀察，並無違背法令之情形。按認事採證、證據之取捨及證
據證明力之判斷，俱屬事實審法院之職權，苟無違背證據法則，自不能指為違法。原
判決對於被告有本件犯行，已說明其依憑之證據及理由，對於被告之辯解及證人張兆
琳嗣後翻異前供之詞，認不可採，亦在判決內詳述其不予採納之理由，並無被告上訴
意旨所指違背法令之情形。被告上訴意旨所指各節，或為單純事實之爭執；或不影響
全部犯罪事實之認定而可認於原判決之主旨有影響；或原審已加審酌、論斷，屬原審
得本於職權裁量之事項，已於判決內詳述其認事採證及證據取捨、判斷之理由，為其
職權之適法行使，並無違背證據法則之情形；或事證已臻明確並無再為傳訊調查必要
之裁量事項，亦無上訴意旨所指違背法令之情形；核與法律規定得為第三審上訴理由
之違法情形均不相適合。檢察官對此部分並未明確指出原判決有何違背法令之上訴理
由。應認渠等此部分上訴違背法律上之程式，予以駁回。(二)原判決關於販賣第一級毒
品部分：經綜合調查證據之結果，以被告否認有公訴意旨所指另於九十二年一月二十
八日二十二時許，將如原判決附表二所示之第一級毒品海洛因及第二級毒品安非他命
及如原判決附表三所示供販賣毒品所用之物，寄放在綽號「霸王」之葉耀彩位於高雄
市三民區市○○路四五六巷九號之租住處，嗣於同年一月二十九日下午，被告打電話
予葉耀彩，告知如有人欲購買第一級毒品海洛因及第二級毒品安非他命，請葉耀彩持
毒品予欲購買之人，嗣後同日下午四時許，許百樂打電話予葉耀彩約定購買值八千元
之第一級毒品海洛因及第二級毒品安非他命，並約定由葉耀彩持上開毒品至高雄市○
○區○○路與力行路口交貨予許百樂，葉耀彩於與許百樂約定好交付毒品種類、數量
及地點後，即持第一級毒品海洛因一包及第二級毒品安非他命二包出門，未及將前開
毒品交付予許百樂，旋即為埋伏在葉耀彩住處外之警察逮捕，並由警察持搜索票進入
葉耀彩住處搜索，自葉耀彩身上及住處查獲如原判決附表二、附表三所示之物品，與
葉耀彩共犯毒品危害防制條例第四條第一項、第二項之販賣第一級、第二級毒品罪之
犯行。又證人葉耀彩與許百樂遭高雄市政府警察局三民第一分局查獲當天，即九十二
年一月二十九日之調查筆錄，證人葉耀彩並未提及當天被告曾打電話給伊說許百樂要
購買毒品，證人許百樂亦未提到曾打電話給被告購買毒品，及被告叫其向葉耀彩連絡
等情。如證人許百樂原本係要向被告購買，渠等於最初警訊時對此情隻字未提，已有
不符常理之處。且證人葉耀彩於當時亦供稱：「許百樂就是綽號小龍之男子，他是第
一次向我購買。許百樂是我在監獄認識。」等語（見偵查卷第四六頁）；證人許百樂
供稱：「（你曾經向綽號『霸龍』本名葉耀彩購買毒品幾次，於何時購買？）我曾經
介紹朋友與其認識，並向葉耀彩購買毒品一次，時間我忘了。」等語（見偵查卷第四
九頁），既然證人許百樂與葉耀彩為舊識，且據證人許百樂所陳，曾介紹朋友向葉耀
彩購買毒品一次，則證人許百樂若需要毒品，已知葉耀彩在販賣毒品，可直接向葉耀
彩購買毒品，何須再透過被告連絡而與葉耀彩購買，此與常情顯然有違。證人葉耀彩
雖另供稱：「警方所查獲的物品是一名綽號叫阿順放在我住處，他叫我幫他販賣，所
賺的錢我再與他平分。」等語（九十二年一月二十九日調查筆錄，見偵查卷第四七頁
），其並於偵查、第一審中均堅稱東西是「阿順」的。惟證人葉耀彩為實際遭警方於
其身上及住處查獲海洛因、安非他命及其他與毒品相關工具之人，其為脫免自己罪嫌
而嫁禍於「阿順」，本不無可能。且葉耀彩起初稱：「警方所查獲的物品是一名綽號
叫阿順放在我住處，他叫我幫他販賣所賺的錢我再與他平分。」等語（見九十二年一
月二十九日調查筆錄）、嗣於第一審九十二年八月六日調查時則結證稱：「是甲○○
在九十二年一月二十八日晚上十時許，將毒品海洛因及安非他命拿到我位於高雄市的
租屋處，當時他是跟我說東西先寄放在我這邊，三天內他就會將毒品拿走，同時說如
果有人要購買的話，可以請購買者跟我主動聯絡，有關價錢的部分我不介入，但如果
有人要看貨的話，就由我負責將毒品拿去給人家觀看，本案我的部分就只有在隔天許
百樂打我的手機，跟我約說他要看毒品，結果我東西拿出去，在門口就被抓了。」等
語（見第一審卷第八三頁），與其於九十二年度訴字第六一九號被訴違反毒品危害防
制條例案件中稱：僅係依阿順要求拿樣品給許百樂看，沒有要賣給他等語，無非係為
脫免自己販賣毒品海洛因及安非他命之罪責，因此，證人葉耀彩查獲初始供出「阿順
」，要非為自己脫罪所為之供述。又證人葉耀彩另於九十二年四月十八日偵訊筆錄中
供稱：「是在被查獲的前幾天，順仔到我住處找我，表示這些毒品他那邊不方便放，
要寄在我住處，過了二天，大約晚上十一點多，順仔就將毒品拿到我住處。」等語（
見偵查卷第七九頁），果真被告僅為免遭查獲而將毒品寄放於葉耀彩處，依常理，通
常只需寄放毒品即可，惟於葉耀彩住處查獲之物，除原判決附表二所示之毒品外，尚
有如原判決附表三所示之電子磅秤、壓縮器、剪刀等物品，如被告只是一時為免被警
查獲，何需大費週章將所有東西均寄放葉耀彩住處。而且，葉耀彩於本案第一審審理
時證稱：被告係於九十二年一月二十八日晚上十時許，將毒品海洛因及安非他命拿到
其住處（參九十二年八月十二日審判筆錄，見第一審卷第八三頁），然查九十二年一
月二十八日應為星期二，與葉耀彩於其被訴違反毒品危害防制條例案九十二年一月三
十日偵訊筆錄中則稱：「（何時寄放？）星期一晚上」等語亦不相符，因此被告曾否
將毒品海洛因、安非他命及供販賣毒品所用之電子磅秤、壓縮器、剪刀及夾鏈袋等物
品寄放予葉耀彩住處，並要其拿毒品給買主看，實難據證人葉耀彩片面且有瑕疵之證
述予以認定。另證人葉耀彩與證人許百樂於九十二年一月二十九日高雄市政府警察局
三民第一分局調查時，葉耀彩供稱：「許百樂是我在監獄認識。」等語，許百樂亦供
稱：「（你曾經向綽號『霸龍』本名葉耀彩購買毒品幾次？於何時購買？）我曾經介
紹朋友與其認識，並向葉耀彩購買毒品一次，時間我忘了。」等語，其二人於警訊時
均陳稱彼此認識，然卻於事後不約而同否認彼此認識一節：證人葉耀彩陳稱：「許百
樂也是在澎湖關過，但我不認識他，他第一次打機子給我，約我出去，到被抓後，我
才真正認識他，我才知道小龍就是許百樂。」等語（見葉耀彩被訴違反毒品危害防制
條例案，九十二年五月十三日訊問筆錄），許百樂則證稱：「（你是否認識被告葉耀
彩？如何認識？）我不認識。」，但又陳述：「我是以前去吃飯朋友介紹認識的，很
久以前了。」、「大約在去年即九十一年，在朋友的小吃店認識的，我去朋友那裡，
朋友介紹認識的。」等語。既然其二人以前曾經認識，而於本案查獲當天，二人亦相
約買賣毒品，卻於事後辯稱彼此不相識，並謂係被告在賣毒品，其二人係當天分別透
過被告與對方約定買賣毒品事宜云云，實令人質疑。況查證人葉耀彩於八十八年九月
間至九十一年八月間於澎湖監獄執行刑期，證人許百樂則於八十八年六月間至九十年
十月間亦於澎湖監獄執行，此有原審向台灣澎湖監獄函調之葉耀彩、許百樂在台灣澎
湖監獄之執行紀錄、分數表、接見表等資料（附於原審卷(二)）可憑，因此，證人葉耀
彩於警訊時稱與許百樂是在監獄中認識，應屬實在，何以事後極力撇清彼此認識一節
，實屬可議。又被告於八十五年十一月至九十一年四月亦曾於澎湖監獄執行，縱使葉
耀彩、許百樂與被告相識，尚難據此一事實遽認被告確曾於九十二年一月二十八日將
毒品寄放於葉耀彩租住處，並要葉耀彩販賣毒品給許百樂之犯行。再觀之證人葉耀彩
述及當天與被告連絡之情形，證人葉耀彩於偵查中證稱：「（二十九日當天）他有打
電話給我，向我表示若有朋友要看東西就拿給他看。大約只談了不到一分鍾。當日只
有打這通電話。過了中午之後大約一點許就有人打電話來說要看東西。」等語（九十
二年六月十二日偵訊筆錄，見偵查卷第一一五頁）；而證人許百樂卻於第一審九十二
年七月二十三日調查時結證稱：「我是在九十一年年底喝酒的時候跟甲○○認識的，
當時他有留電話號碼給我，說我如需要毒品的時候可以跟他聯絡，然後在九十二年一
月二十九日下午四點多的時候，我打電話給甲○○問他有沒有安非他命，他說沒有，
而叫我打電話給葉耀彩，我打電話給葉耀彩，我請他拿安非他命及海洛因各一包給我
看，如果我看得滿意我就跟他買，他拿東西出門的時候就被警察抓了。我當時不曉得
甲○○的真名，我都叫他順仔。」等語（見第一審卷第三三頁），亦不相符。依證人
葉耀彩上開所述，許百樂於案發當日下午一點打電話給他表示要看毒品，但證人許百
樂卻證稱案發當日下午四點才打電話給被告，之後再打給葉耀彩，可見證人二人所證
述之情節相去甚遠，顯有矛盾，不足採信。又證人許百樂於原審九十三年八月十三日
審理時結證稱：「（九十二年一月二十九日你使用何種方式與甲○○取得聯繫？如係
以電話聯繫，其雙方號碼為何？）是用電話聯繫，是之前留起來的，我與甲○○聯絡
時，我是在路邊打公共電話給甲○○的手機，但時間久了，我忘記了。」、「我是第
一次向葉耀彩購買毒品。」、「（你在認識阿順之前是否已經認識葉耀彩？）葉耀彩
我認識，但是我不知道他就是霸龍。我們是在朋友阿寶那裡打牌認識的。」、「（是
認識阿順在前或是認識葉耀彩在前？）是認識葉耀彩在前。」、「我與葉耀彩曾經在
澎湖監獄服刑過，但是我不知道他的名字。阿順要我聯絡霸王的時候，我一直不知道
他就是葉耀彩。」、「（你到底是在何時才知道葉耀彩就是霸王？順仔就是甲○○？
）我到被抓的時候，才知道葉耀彩就是霸王，至於順仔就是甲○○，是到剛才開庭的
時候才知道。」、「（你打電話給順仔的人是否就是現在在庭的甲○○？）（當庭指
認）不是。」、「（你剛才說甲○○不是你講的順仔，那你所聯絡的順仔，其真實姓
名如何？）我不知道他的真實姓名。他的特徵是他肥肥的，五十歲左右，他是我在朋
友處，朋友介紹認識的，聯絡電話不記得了。在警局、偵查中，並沒有給我指認順仔
過。」等語（見原審卷(二)第七七至八三頁），可見證人許百樂所稱之「順仔」是否為
本案被告仍有疑議。又證人劉麗香於九十二年一月二十九日調查筆錄中陳稱：「（你
是否知道你男朋友許百樂的毒品係向何人購買？）許百樂有跟我是向一位綽號叫『霸
王』的男子購買。」等語（見偵查卷五一頁），並於葉耀彩被訴與本案相關之違反毒
品危害防制條例案審理時結證稱：「（是否聽過綽號霸王之人？）我之前有聽過許百
樂講過，我是在許百樂打電話給霸王時候有聽到，通話內容我不清楚。」等語（見偵
查卷第七０頁正面），其中其非但均未提及許百樂曾與被告連絡購買毒品一事，證人
劉麗香於事後又改稱：「（你剛才提到霸王是葉耀彩，是何時才知道的？）我被抓到
時才知道的。」等語（見第一審卷第二０二頁），證人劉麗香於原審九十三年七月二
十一日審理時結證稱：「我在九十二年一月二十九日被抓之前，與許百樂在用餐的時
候，聽許百樂的朋友叫葉耀彩霸王。當時有好多人一起用餐。我與霸王只見過那次面
。九十二年一月二十九日我與許百樂來高雄，他應該有帶手機，當天他沒有跟我借手
機，當時我在睡覺，他自己拿了就打了，他當時拿我手機聯絡何事，我不曉得。」等
語（見原審卷(一)第二０一至二０四頁），證人劉麗香於第一審時改稱葉耀彩、許百樂
二人於查獲前並不相識之說詞，無非係配合其二人事後之翻異之詞，不足為採。可見
許百樂與葉耀彩於本件案發前即已認識，且知悉葉耀彩有販賣毒品，其要購買毒品，
何須再透過被告？因此，證人劉麗香前後不一之證述，亦不足以做為認定被告即為查
獲當天販賣毒品予許百樂之人之證據。至證人即查獲本件之警員鄭瑞欣於本院九十三
年七月二十一日審理時結證稱：「是線民供出毒品的來源是葉耀彩，所以才申請搜索
葉耀彩，本件因而延伸出來的。當時申請搜索票有檢具檢舉人的筆錄、葉耀彩住居的
照片、位置圖，以及前科資料。檢舉人說葉耀彩還有與另外一人一起賣，但是另外一
人是誰，檢舉人並不知道，只知道那個人住在哈瑪星那裡。檢舉人說買毒品都是跟葉
耀彩接洽的。」等語（見原審卷(一)第二０七至二０八頁），可見當時警方搜索之對象
並非被告甚明。至葉耀彩涉犯販賣毒品給許百樂一案，雖經台灣高雄地方法院於九十
二年六月十日以九十二年度訴字第六一九號判處有期徒刑十年，褫奪公權五年，於九
十二年六月二十七日判決確定，該判決認定被告與葉耀彩共同販賣第一、二級毒品給
許百樂未遂，有該判決書一份附於原審卷一三０至一四二頁足憑，然與原審認定不同
，自不受該判決所拘束。此外，復查無其他積極證據足資證明被告曾於九十二年一月
二十八日二十二時許，有將如原判決附表二所示之第一級毒品海洛因及第二級毒品安
非他命、如原判決附表三所示供販賣毒品所用之物，寄放在葉耀彩位於高雄市三民區
市○○路四五六巷九號之租住處之犯行，亦查無被告有於案發當日與許百樂及葉耀彩
聯絡電話之通聯紀錄，無法證明當日被告確曾分別與許百樂及葉耀彩連繫本件毒品買
賣事宜，自難僅憑證人葉耀彩與許百樂二人具有重大瑕疵及彼此矛盾之證詞，遽認被
告有公訴人所指與葉耀彩共同販賣第一級毒品海洛因及第二級毒品安非他命予許百樂
之犯行，認被告此部分犯罪，尚屬不能證明，因而撤銷第一審關於此部分不當之判決
，對被告此部分被訴與葉耀彩共同販賣第二級毒品安非他命給許百樂部分，因與前開
論罪科刑部分，公訴人認有連續犯之裁判上一罪關係，不另為無罪之諭知，其被訴與
葉耀彩共同販賣第一級毒品海洛因給許百樂部分，則改判諭知被告無罪。已詳述其證
據取捨及判斷之理由。原判決所為論述，核與卷證資料相符，從形式上觀察，並無違
背法令之情形。按證據之取捨及證據證明力之判斷，俱屬事實審法院之職權，苟無違
背證據法則，自不能指為違法。檢察官上訴意旨所指各節，或於原判決之主旨不生影
響之事項任意指摘，或為原審已審酌屬證據取捨及判斷之範疇，為其職權之適法行使
，並無違背證據法則之情形；或事證已臻明確並無再為傳訊調查必要之裁量事項，亦
無上訴意旨所指違背法令之情形；核均非法律規定得為第三審上訴理由之違法情形。
應認其上訴為違背法律上之程式，予以駁回。又此部分對被告並無不利，被告上訴意
旨對原判決此部分一併提起上訴，就此部分而言，亦非適法，應一併駁回，合予指明
。
據上論結，應依刑事訴訟法第三百九十五條前段，判決如主文。
中　　　華　　　民　　　國　　九十三　　年　　 十二 　　月　　 十六 　　日
                              最高法院刑事第七庭
                                  審判長法官  莊　登　照
                                        法官  洪　明　輝
                                        法官  黃　一　鑫
                                        法官  魏　新　和
                                        法官  林　秀　夫
      右正本證明與原本無異
                                              書  記  官
中　　　華　　　民　　　國　　九十三　　年　　 十二 　　月　　二十三　　日
                                                                        Ｃ
